# Einführung in **R**-Programmierung {#kapitel3}
  
Nach dem wir im letzten Kapitel uns **R** und dessen IDE RStudio genauer angeschaut und dabei erste Beispiele für das Programmieren in **R** gesehen haben, wird es Zeit uns in diesem Kapitel genauer mit der Programmierung in **R** zu befassen.
Du wirst lernen was Objekte in **R** sind, wie man Funktionen richtig anwendet und neue Funktionen durch das installieren von Packages **R** hinzufügt. 
<!-- Des Weiteren wirst du lernen wie man Code richtig liest, was gute Konventionen beim Schreiben von Code sind und wie du einen guten Workflow in dene Arbeitsweise einarbeitet. -->


## Zuweisung und Recalling Objekts {-}
  
Im letzten Kapitel haben wir ein Beispiel gehabt, indem wir einer Variable `x` die Sequenz von 1 bis 10 zugewiesen haben. 
Durch diese Zuweisung war die Sequenz an die Variable `x` gebunden, sodass jedes Mal wenn `x` in der Console abgerufen worden ist, die Sequenz von 1 bis 10 wiedergeben worden ist. 
Generell kann man **R** wie einen Taschenrechner nutzen, allerdings können wir ebenfalls wie bei dem Sequenz Beispiel Rechnungen, Werte oder andere Dinge gewissen Ausdrücken wie der Variablen `X` zuweisen um sie so zu speichern.
Für einfache Zuweisungen, wie wir sie in diesem Kurs uns anschauen werden, nutzen wir immer den `<-` Operator. 
Also ein gewisser Wert, der rechts steht, wird einer Variablen die links steht zugewiesen. 
Du kannst auch `=` für Zuordnungen verwenden, aber nicht in jedem Kontext. 
Wegen der geringfügigen Unterschiede in der Syntax ist es sinnvoll, für Zuweisungen immer `<-` zu verwenden.
Hierbei müssen Variablen nicht unbedingt einzelne Variablen wie `x` sein, sie können auch Namen tragen. 
Als Beispiel des Zuweisens von verschieden Werten zu verschiedenen Variablen

  
```{r}
  x <- 13
  x
```

Hierbei wurde der Variablen `x` der Wert 13 zugewiesen und im nächsten Schritt wird der Variablen `x` erneut ein neuer Wert von 2 zugewiesen.
  
```{r}
  x <- 2
  x
```

Du kannst hierbei sehen, dass durch die zweite Zuweisung die erste Zuweisung aufgehoben worden ist und durch die neue ersetzt worden ist. 
Solltest du deinem Code Kommentare hinzufügen wollen, welche nicht durch **R** ausgeführt werden sollen, nutzt du zuerst das Symbol `#`. 
Wobei es einfacher ist erst deinen Kommentar zu formulieren, diesen zu markieren und durch das Drücken der Tastenkombination `Strg + Shift + c` wird dieser Part automatisch zu einem Kommentar.
  
```{r}
# Kleines Beispiel eines String-Vectors

  beispiel <- "hallo welt!"
  beispiel
```
Das dritte Beispiel zeigt dir, dass ebenfalls ganze Namen oder andere Zeichenkombinationen einen Wert zugewiesen bekommen können. 
Dir fällt ebenfalls auf, dass das dritte Beispiel keinen Zahlenwert darstellt, sondern Text einen sogenannten String. 
Zu den verschiedenen Datentypen in **R** kommen wir im nächsten Kapitel

**R** unterscheidet übrigens zwischen Groß- und Kleinschreibung bei Variablennamen. 
Wenn wir eine Variable `alleTeilnehmer` definiert hätten, könnten wir nicht mit weiter `AlleTeilnehmer` rechnen.
  
Es gibt allerdings einige Namen für Variablen welche du nicht in **R** nutzen solltest, da diese zu Problem führen (können). 
Die Namen der Objekte sollen die folgenden Zeichen nicht enthalten `^, !, $, @, +, -, /, or *`. 

Als letzte Regel soll man keine bereits bestehenden Funktionsnamen überschreiben.