# Funktionen und Kontroll-Strukturen

Bei einigen Aufgaben müssen sich Teile einer Berechnung wiederholen oder sie sind abhängig von bestimmten externen Bedingungen. 
Selbst denselben Befehl immer wieder abzutippen ist im besten Fall langweilig, und im schlimmsten Fall sehr aufwendig. 
Deswegen erlaubt es **R**, wie viele andere Programmiersprachen auch, repetitive Aufgaben zu automatisieren.

## For-Loops


Wenn du Rechnungen mehrfach wiederholen musst eignet sich dafür der `for()`-Befehl, der die folgende
allgemeine Form besitzt:

```{r forBSP1, eval=FALSE}
for (variable in vector) {
  # Aufgabe
}
```

Die `variable` ist eine sogenannte Zählvariable, sie zählt wie viele Durchgänge der For-loop bereits hinter sich hat.
Der `vector` ist die Spannweite von der die Zählvariable zählt, bis der For-Loop abgeschlossen ist.
Dies erscheint vielleicht relativ abstrakt, aber das folgende Beispiel sollte verdeutlichen wie ein For-Loop funktioniert.

So möchtest du zum Beispiel die Zahlen von 1 bis 25 in der **R** Console ausgeben, wird diese Aufgabe mithilfe des For-Loops sehr einfach.
Dafür musst du einfach nur den folgenden Code tippen:

```{r forBSP2}
for(i in 1:5){
  print(i)
}
```

Die Variable `i` nimmt je nach Durchlauf des Loops einen Zahlenwert von 1 bis 25 an. In jedem Durchlauf wird der jeweilige Wert von `i` ausgegeben. Dieser Vorgang startet bei 1 und endet mit dem 25ten Durchlauf.


## If-Else

Du wirst beim Schreiben von eigenen Funktionen in die Situation kommen, in der eine Funktion bedingt auf ein Ereignis reagieren muss. Diese bedingten Abfragen sehen in **R** so aus

```{r ifBSP1, eval=FALSE}
# Einfacher Fall
  if (condition) {
# expr
}

# Entweder Oder Fall
if (condition) {
  # expr
} else {
  # expr
}
```

Der Ablauf hierbei ist immer gleich, wird eine bestimmte Bedingung (condition) erfüllt, wird ein bestimmter **R** Befehl ausgeführt (expr). 
Man kann diese If-Abfrage durch eine Else-Condition erweitern, welche bei nicht Erfüllung der Bedingung einen anderen Befehl ausführen.

```{r ifBSP2}
x <- c(6)

if (x == 6) { # Wenn x = 6, dann
  print("x gleich 6")
}

if (x == 5) { # Wenn x = 5, dann
  print("x gleich 5")
} else { # Wenn x nicht gleich 5 dann
  print("x ist ungleich 5")
}
```

## While-Loops


Die while-Schleife dient dazu, eine Abfolge von Anweisungen mehrfach auszuführen, solange eine bestimmte Bedingung erfüllt ist.

```{r whileBSP1, eval=FALSE}
while (condition) {
  # Expr
}
```

Ein Beispiel für diese Form der wiederholten Ausführung eines Befehls ist hier zu sehen. So lange der Wert der Variable `i` kleiner als 6 ist, wird der jeweilige Wert von `i` ausgegeben.

```{r whileBSP2}
i <- 1
while (i < 6) {
  print(i)
  i = i+1
}
```


## Eigene Funktionen


Wenn du merkst, dass du einige Aufgaben immer wieder durchführen musst oder dass keine Funktionen existieren, welche eine bestimmte Aufgabe lösen können, solltest du überlegen eigene Funktionen zu schreiben.
Funktionen werden mit der `function()`-Anweisung definiert und wie alles andere in **R** als Objekte gespeichert. 
Ein Beispiel einer "leeren" Funktion

```{r}
f <- function() {
  ## Eine leere Funktion
  }

```

Als nächstes können wir eine Funktion erstellen, die tatsächlich einen nicht-trivialen Funktionskörper hat.
Das bedeutet, dass die Funktion auch eine wirkliche Aufgabe hat und etwas für dich ausführt. 
In unserem Beispiel ist es die Aufgabe der Funktion bei jedem Aufrufen der Funktion die Worte „Hello World!“ auszugeben.


```{r}

f <- function() {
  cat("Hello, world!\n")
}
f()

```
Der letzte Aspekt einer Grundfunktion sind die Funktionsargumente. 
Dies sind die Optionen, die der Benutzer angeben kann auf deren Basis bestimmte Aktionen durchgeführt werden. 
Für unsere Grundfunktion können wir ein Argument hinzufügen, das bestimmt wie oft "Hallo, Welt!" in der Konsole ausgegeben wird.

```{r}

f <- function(num) {
       for(i in seq_len(num)) {
               cat("Hello, world!\n")
       }
}

f(2)

```

Zu guter Letzt lernst du noch den Befehl `return()`kennen. 
Dieser Befehl sagt deiner **R**-Funktion, dass wenn die Funktion durchgeführt wird, es möglich ist einer Variablen mit HIlfe der Funktion einen Wert zu zuweisen. 
Als Beispiel schreiben wir eine Funktion welche zwei Elemente als Input nimmt und diese mit einander addiert. 

```{r, eval = FALSE}

addtwo <- function(x, y){
  z <- x + y
}

```

Führen wir nun diese Funktion aus, so werden `x` und `y` mit einander addiert und wiedergegeben. Nun willst du aber zum Beispiel diesen Wert in einem Objekt Speichern, nennen wir es einfach `v`, hierfür nutzt man einfach die folgende Funktionsstruktur.


```{r, eval = FALSE}

addtwo <- function(x, y){
  z <- x + y
  return(z)
}

v <- addtwo()

```

Gebe einfach beliebige Zahlen für die beiden Inputs ein. Du wirst sehen, dass kein Ergebnis widergegeben wird, allerdings wenn du `v` eingibst und über `Strg + Enter` abrufst das Ergebnis ausgegeben wird.


