---
title: "Einführung in die R Grundlagen"
output: learnr::tutorial
runtime: shiny_prerendered
---
  
```{r, include=FALSE}
library(learnr)
```


## Plotten

Oft ist es wichtig Zusammenhänge nicht nur in Zahlen, sondern ebenso graphisch darzustellen. 
Das folgende Kapitel zeigt dir wie man verschiedene Arten von wichtigen grundlegenden Plots in **R** erstellt und wie man diese in einer Art und Weise kreiert, sodass man sie ohne Probleme in Seminar- oder Abschlussarbeiten nutzen kann.

Dieses Kapitel wird sich nur mit den in der base-**R** Version enthaltenen Plot-Funktionen befassen. 
Wir lassen bewusst **R**-Packages wie `ggplot2` oder `plotly` aus, solltest du dich allerdings für die Funktionalität dieser Packages und der damit verbundenen Verbesserung der Möglichkeiten der graphischen Darstellung interessieren, empfehlen wir dir die https://socviz.co/ und https://rkabacoff.github.io/datavis/ . 

  

### Plot-Funktion
  
Die einfachste Möglichkeit einen Plot in **R** zu erstellen ist die **R**-base Funktion `plot()` zu nutzen. In der Standard Einstellung erstellt der Befehl ein Streudiagramm basierend auf den beiden Input Vektoren für die Abszissen- sowie der Ordinatenwerte.  
  
```{r einfachplot}  
  
plot(x = 1:5,
     y = 1:5)

```

Erklärung der wichtigsten Argumente der `plot()`-Funktion

| Argument             | Beschreibung                                                                                                                                                                      | 
|:---------------------|:----------------------------------------------------------------------------------------------------------------------------------------------------------------------------------|
|`x, y`                |Vektoren gleicher Länge, die die x- und y-Werte der Punkte angeben                                                                                                                 |
|`type`                | Art der Handlung. `"l"` bedeutet Linien, `"p"` bedeutet Punkte, `"b"` bedeutet Linien und Punkte, `"n"` bedeutet kein Plotten                                                     |
|`main`, `xlab`, `ylab`| Strings, die den Titel der Handlung beschriften, und x- und y-Achsen                                                                                                              |
|`xlim`, `ylim`        | Grenzen zu den Achsen. Zum Beispiel setzt `xlim = c(0, 100)` das Minimum und das Maximum der x-Achse auf 0 und 100.                                                               |
|`pch`                 | Eine ganze Zahl, die den Typ der Zeichensymbole angibt oder eine Zeichenkette.                                                                                                    |
|`col`                 | Hauptfarbe der Plottsymbole. Zum Beispiel wird `col = "rot"` rote Symbole erzeugen.                                                                                               |
|`cex`                 | Ein numerischer Vektor, der die Größe der Symbole angibt (von 0 bis Inf). Die Standardgröße ist 1. `cex = 4` macht die Punkte sehr groß, während `cex = .5` sie sehr klein macht. |


```{r}

plot(x = 1:5,
     y = 1:5,                        
     type = "b",                      
     main = "Etwas hübscherer Plot",
     xlab = "x-Achse",
     ylab = "y-Achse ",                
     col = "red",                     
     pch = 16,                        
     cex = 1)                         

```

Generell gilt es hier, wie bei allen anderen Funktionen in **R**, wenn du mehr Information über die Art und Weise der Anwendung von **R**-Funktionen möchtest einfach die `?`-Funktion in Console eingebem oder über den View-Tab in RStudio zu der Funktionsbeschreibung zu gelangen.

## Symbole 

Eine der wichtigsten Optionen bei der Anpassung von Grafiken in **R** ist die Wahl der Symbole um Datenpunkte darzustellen. 
Das dafür genutze Argumente `pch` erlaubt eine breite Auswahl an verschiedensten Formen an Symbolen. 
Um ein Symboltyp über `pch` auszuwählen gibt es zwei verschiedene Arten. 
Entweder durch die Angabe einer Zahl oder einer Zeichenfolge.

Symbole unterscheiden sich in ihrer Form und in der Art wie sie eingefärbt sind. 
Die Symbole 1 bis 14 haben nur einen Rand und sind immer leer, während die Symbole 15 bis 20 keinen Rand haben und immer gefüllt sind. 
Die Symbole 21 bis 25 haben sowohl einen Rand als auch eine Füllung. 
Um die Rahmenfarbe oder den Hintergrund für die Symbole 1 bis 20 festzulegen, verwende das Argument col. 
Bei den Symbolen 21 bis 25 legst du die Farbe des Rahmens mit col und die Farbe des Hintergrunds mit bg.


```{r echo = FALSE, fig.width = 3, fig.height = 3, fig.align= 'center'}
par(mar  = c(1, 1, 3, 1))
plot(x = rep(1:5 + .1, each = 5),
     y = rep(5:1, times = 5),
     pch = 1:25,
     xlab = "", ylab = "", xaxt = "n", yaxt = "n",
     xlim = c(.5, 5.5),
     ylim = c(0, 6),
     bty = "n", bg = "gray", cex = 1.4,
     main = "pch = ?"
     )
text(x = rep(1:5, each = 5) - .35,
     y = rep(5:1, times = 5),
     labels = 1:25, cex = 1.2
     )
```

Hier ein Beispiel dafür wie verschiedene Symobole und Farben Grafiken verändern können:

```{r echo = FALSE}
par(mfrow = c(2, 2))
par(mar = c(0, 1, 6, 1))
x.data <- rnorm(25)
y.data <- x.data + rnorm(25)
# Plot 1
plot(x = x.data, y = y.data, xaxt = "n", yaxt = "n", xlab = "", ylab = "", main = "pch = 2,\ncol = 'blue'", 
     pch = 2, col = "blue", cex = 1.5, cex.main = 1.2)
# Plot 2
plot(x = x.data, y = y.data, xaxt = "n", yaxt = "n", xlab = "", ylab = "", main = "pch = 16,\ncol = 'orchid2'", 
     pch = 16, col = "orchid2", cex= 1.5, cex.main = 1.2)
# Plot 3
plot(x = x.data, y = y.data, xaxt = "n", yaxt = "n", xlab = "", ylab = "", main = "pch = 21,\ncol = 'black',\nbg = 'orangered2", 
     cex= 1.5, cex.main = 1.2, 
     pch = 21, col = "black", bg = "orangered2")
# Plot 4
plot(x = x.data, y = y.data, xaxt = "n", yaxt = "n", xlab = "", ylab = "", main = "pch = 25,\ncol = 'pink3',\nbg = 'plum3", 
     cex= 1.5, cex.main = 1.2, 
     pch = 25, col = "pink3", bg = "plum3")
```


## Low-Level Plot-Funktionen

Die sogenannten Low-Level-Plot Funktionen erlauben es ein Element eines Plots zu verändern oder neue hinzuzufügen. 
Die wichtigsten und am meisten genutzten sind hier bei die folgenden: 


|Function                |Outcome                                                                 |
|:-----------------------|:-----------------------------------------------------------------------|
|`points(x, y)`          |Fügt Punkte hinzu                                                       |
|`abline()`, `segments()`|Fügt Linien oder Segmente hinzu                                         |
|`arrows()`              |Fügt Pfeile hinzu                                                       |
|`curve()`               |Fügt eine Kurve hinzu, die eine Funktion darstellt                      |
|`rect()`,`polygon()`    |Fügt ein Rechteck oder eine willkürliche Form hinzu                     |
|`text()`, `mtext()`     |Fügt Text innerhalb der Handlung oder an den Rändern der Handlung hinzu |
|`legend()`              |Fügt eine Legende hinzu                                                 |
|`axis()`                |Fügt eine Achse hinzu                                                   |


Wenn man die Low-Level-Plot Funktionen verstehen will macht es Sinn mit einem leeren Plot anzufangen.

```{r}
plot(x = 0,                 
     xlab = "X-Achse", 
     ylab = "Y-Achse",
     xlim = c(0, 100), 
     ylim = c(0, 100),
     main = "Leerer Plot",
     type = "n")

```


## points() und Segments()

Um neue Punkte zu einem bestehenden Diagramm hinzuzufügen, verwende die Funktion points(). 
Die Funktion points() hat viele ähnliche Argumente wie die Funktion plot(), wie x (für die x-Koordinaten), 
y (für die y-Koordinaten) und Parameter wie col (Randfarbe), cex (Punktgröße) und pch (Symboltyp). 

Ein Beispiel anhand des vorher schon genutzen `mtcars`-Datenset. 
Für nähere Informationen einfach `?mtcars` eingeben. 
Hierbei wollen wir alle Autos hinsichtlich ihres Verbrauches in Miles-per-Gallon in Relation zu ihrem Gewicht abbilden. 
Dabei wollen wir die Autos je nach Gangschaltungstyp (Automatik und Manuell) farblich kennzeichen.

```{r, include = FALSE}
data(mtcars)
```


```{r}
plot(x = 0,                 
     xlab = "X-Achse", 
     ylab = "Y-Achse",
     xlim = c(10, 35), 
     ylim = c(1.2, 5.5),
     main = "Verbrauch pro 1000 lb",
     type = "n")

# Punkte hinzufügen Automatik
points(x = mtcars$mpg[mtcars$am == 0],
       y = mtcars$wt[mtcars$am == 0],
       pch = 16,
       col = "coral2")
# Punkte hinzufügen Manuell
points(x = mtcars$mpg[mtcars$am == 1],
       y = mtcars$wt[mtcars$am == 1],
       pch = 16,
       col = "steelblue3")
```


## abline() und segments()

Um einem Plot gerade Linien hinzuzufügen, verwendest du `abline()` oder `segments()`. `abline()` fügt eine Linie über den gesamten Plot hinzu, 
während `segments()` eine Linie mit definierten Anfangs- und Endpunkten hinzufügt.

|Argument         |Outcome                                                                 |
|:----------------|:-----------------------------------------------------------------------|
|`h, v`           | Positionen der horizontalen und vertikalen Linien (nur für `abline()`) |
|`x0, y0, x1, y1` | Anfangs- und Endkoordinaten der Linien (nur für `segmente()`)          |
|`lty`            | Linientyp. 1 = durchgezogen, 2 = gestrichelt, 3 = gepunktet, ...       |
|`lwd`            | Breite der Linien, die durch eine Zahl angegeben wird                  |
|`col`            | Line Farbe                                                             |

Um das Aussehen der Linien zu ändern nutzt man das Argument `lty`

```{r ltytypes, echo = FALSE, fig.width = 4, fig.height = 4}
par(mar = c(3, 0, 6, 0))
plot(1,
     xlim = c(0, 7),
     ylim = c(0, 1),
     type = "n",
     xlab = "lty values",
     ylab = "",
     xaxt = "n",
     yaxt = "n",
     bty = "n",
     main = "")
abline(v = 1:6,
       lty = 1:6,
       lwd = 2)
mtext(1:6,
      side = 3,
      at = 1:6,
      cex = 1.5,
      line = 1)
mtext("lty = ...",
      side = 3,
      at = 3.5,
      line = 4,
      cex = 2)
```

Du kasnnst auch eine Regressionslinie (auch als Linie der besten Anpassung bezeichnet) zu einem Scatterplot hinzufügen, 
indem du ein Regressionsobjekt eingibst, das mit lm() als Hauptargument für abline() erstellt wurde.


```{r}
plot(x = mtcars$mpg,
     y = mtcars$wt,
     pch = 16,
     col = "coral2")

# Regressionslinie hinzufügen 
abline(lm(wt ~ mpg, data = mtcars), 
       lty = 2,
       col = "steelblue3")
```


## legend()

Die letzte Low-Level-Plotting-Funktion, die wir im Detail besprechen werden, ist legend(), die eine Legende zu einem Plot hinzufügt.

|Argument               |Outcome                   |
|:----------------------|:----------------------------------------------------|
|`x, y`      |Die Koordinaten der Legende - z.B. `x = 0, y = 0` setzen den Text an die Koordinaten (0, 0).               |
|`labels`    |Ein String-Vektor, der den Text in der Legende angibt. Zum Beispiel wird `legend = c("Männlich, "Weiblich")|

Es ist ebenfalls möglich die Position der Legende durch Worte einzugeben wie `"topright"`, `"topleft"`. 
Zum Beispiel wird "unten rechts" die Legende immer in der rechten unteren Ecke der Handlung platziert.
Ein Beispiel an unserem Auto Datenset:


```{r}
plot(x = 0,                 
     xlab = "X-Achse", 
     ylab = "Y-Achse",
     xlim = c(10, 35), 
     ylim = c(1.2, 5.5),
     main = "Verbrauch pro 1000 lb",
     type = "n")

# Punkte hinzufügen Automatik
points(x = mtcars$mpg[mtcars$am == 0],
       y = mtcars$wt[mtcars$am == 0],
       pch = 16,
       col = "coral2")
# Punkte hinzufügen Manuell
points(x = mtcars$mpg[mtcars$am == 1],
       y = mtcars$wt[mtcars$am == 1],
       pch = 16,
       col = "steelblue3")
## Legende hinzufügen
legend("topright",
       legend = c("Automatik", "Manuell"),
       col = c('coral2', 'steelblue3'),
       pch = c(16, 16),
       bg = "white")
```


## Multiple Plots 

Wie du im vorigen Beispiel gehen hast ist es ebenfalls möglich mehrere Plots in einer einzelnen Grafik abzubilden. 
Hier für gibt’s es bei Base-R Plots zwei Wege dieses zu erreichen. 
Am häufigsten wird dieses mit dem Parameter `par(mfrow)` und `par(mfcol)` erreicht. 
Gehen wir diese die beiden Funktionen durch. Mit den Parametern mfrow und mfcol kannst du eine Matrix von Plots in einem Plotraum erstellen. 
Beide Parameter nehmen einen Vektor der Länge zwei als Argument, also der Anzahl der Zeilen und Spalten in der resultierenden Plottmatrix.

Was ist also der Unterschied zwischen `par(mfrow)` und `par(mfcol)`? Der einzige Unterschied besteht darin, 
dass `par(mfrow)` sequentielle Plots zeilenweise in die Plottmatrix einfügt, während `par(mfcol)` sie spaltenweise füllt.

Der folgende Code erstellt beispielsweise die 2 x 2-Plotting-Matrix des vorigen Beispiels.

```{r}
# Es soll eine 2 x 2 Plotmatrix enstehen:
par(mfrow = c(2, 2))
par(mar = c(0, 1, 6, 1))
# Daten erschaffen
x.data <- rnorm(25)
y.data <- x.data + rnorm(25)
# Plot 1
plot(x = x.data, y = y.data, xaxt = "n", yaxt = "n", xlab = "", ylab = "", main = "pch = 2,\ncol = 'blue'", 
     pch = 2, col = "blue", cex = 1.5, cex.main = 1.2)
# Plot 2
plot(x = x.data, y = y.data, xaxt = "n", yaxt = "n", xlab = "", ylab = "", main = "pch = 16,\ncol = 'orchid2'", 
     pch = 16, col = "orchid2", cex= 1.5, cex.main = 1.2)
# Plot 3
plot(x = x.data, y = y.data, xaxt = "n", yaxt = "n", xlab = "", ylab = "", main = "pch = 21,\ncol = 'black',\nbg = 'orangered2", 
     cex= 1.5, cex.main = 1.2, 
     pch = 21, col = "black", bg = "orangered2")
# Plot 4
plot(x = x.data, y = y.data, xaxt = "n", yaxt = "n", xlab = "", ylab = "", main = "pch = 25,\ncol = 'pink3',\nbg = 'plum3", 
     cex= 1.5, cex.main = 1.2, 
     pch = 25, col = "pink3", bg = "plum3")

``` 