---
title: "Einführung in die R Grundlagen"
output: learnr::tutorial
runtime: shiny_prerendered
---
  
```{r, include=FALSE}
library(learnr)
```



## Daten Strukturen in R

Zu Beginn schauen wir uns allerdings erst einmal an in welchen Formen (Strukturen) Daten in **R** gespeichert werden können.

Die Basisdatenstrukturen von **R** können nach ihrer Dimensionalität (1 x d, 2 x d oder n x d) und danach organisiert werden, ob sie homogen (alle Inhalte müssen vom gleichen Typ sein) oder heterogen (die Inhalte können von unterschiedlichem Typ sein) sind. Daraus ergeben sich die fünf in der Datenanalyse an den häufigsten verwendeten Datentypen:

| Dimension      | Homogen             | Heterogen     |
| -------------- |:--------------------| :-------------|
| 1 x d          |  	Atomarer Vektor  | List          |
| 2 x d          | Matrix              |   Data Frame  |
| n x d          | Array               |    -          |

<!-- TODO: Verweis auf das Kapitel mit String Zuweisung -->


Eine Besonderheit von R ist es, dass es keine 0 x d (0-dimensionalen) oder skalaren Typen kennt. Einzelne Daten die wir als Menschen als Skalare wahrnehmen würden, sind trotzdem für R ein Vektor mit der Länge 1.

Wir starten mit dem einfachsten und wahrscheinlich wichtigsten Daten Typ in **R** Vektoren. Ein Vektor besteht entweder homogen aus der gleichen elementaren oder "atomaren" Klassen (sog. Atomare Vektor) oder heterogen als Listen.
 

## Vektoren 
  
In diesem Buch behandeln wir vier sogenannter atomaren (also kleinst mögliche Form) Objekten in **R**. Jede der verschiedenen Formen verlangt eine andere Form der Notation Hierbei handelt es sich um
  
  1. Logical
  2. Integer
  3. Double
  4. Character
  
Atomare Vektoren werden normalerweise mit` c()`, kurz für combine, erzeugt.
  
### Logicals
  
Bei den **Logicals** handelt es sich wie der Name schon verrät um logische Aussagen. Logische Werte nehmen einen von zwei möglichen Werten an `TRUE` oder `FALSE`, bzw. deren Abkürzung in Form von `T` und `F`. 

```{r logicalBSP}
logicalBSP <- c("FALSE", "TRUE", T, F)
```
  
### Doubles
  
Bei den sogenannten **Doubles** handelt es sich um Zahlenwerte. Hierbei können die Werte in decimal-, scientific- und in hexadecimalschreibweise angegeben werden. Es gibt außerdem noch besondere Zahlenwerte welche ebenfalls zu den Doubles gehören. Hierbei handelt es sich um Unendlich: Inf bzw. -Inf und um ie Angabe "Not a Number" `NaN`.
```{r doublesBSP}
doublesBSP <- c(42.42, 13.37, 6.66)
```  
### Integers
  
Die **Integers** gehören genau wie die Doubles zu den Zahlenwerten, die Besonderheit in der Notation liegt darin, dass jedem Zahlenwert ein "L" angehängt wird (`1.2345L`)
```{r intBSP}
integerBSP <- c(2L,6L,1L,3L,3L)
```  
### Characters
  
Die Klasse der **Characters** umfasst alle eingaben von Buchstaben/Zeichenkombinationen. Beider Eingabe werden diese immer mit Anführungsstrichen (" " oder ' ' ) umschlossen. Beispiel: `"Hallo Welt!"`   
```{r strBSP}
stringBSP <- c("Hallo Welt!", "Ich bin R Code!")
```  
Korrekterweise sei an dieser Stelle auf zwei weitere atomare Objektarten hingewiesen, die complex- und raw-Objekte. Die Klasse "complex" umfasst alle Eingaben von komplexen Zahlen, während die Klasse "raw" nur im Rahmen von binären Daten genutzt wird. Diese beiden Arten werden in komplexeren Zusammenhängen behandelt, welche dir wahrscheinlich nicht im Rahmen der Bachelorveranstaltungen über den Weg laufen und werden daher nicht behandelt. Falls du interesse an diesem Thema hast empfehlen wir das Buch: [Advanced R von Wickham](https://adv-r.hadley.nz/)

### Eingabe von Vektoren

Die Eingabe von Daten per Hand kann sehr langwierig sein, vor allem wenn zum Beispiel die Folge von 1 bis 1000 als Vektor speichern will. Daher gibt es Möglichkeiten Einträge über Befehle von **R** selbst die zu erstellen. Hier sind ein paar der nützlichsten Methoden, die dir das Arbeiten mit **R** erleichtern:

| Funktion                         | Beispiel                          | Ergebnis                            |
|:---------------------------------|:----------------------------------|:------------------------------------|
| `c(a, b, ...)`                   |`c(1, 5, 9)`                       |`r c(1, 5, 9)`                       |
| `a:b`                            |`1:5`                              |`r 1:5`                              |
|`seq(from, to, by, length.out)`   |`seq(from = 0, to = 6, by = 2)`    |`r seq(from = 0, to = 6, by = 2)`    |
|` rep(x, times, each, length.out)`|`rep(c(7, 8), times = 2, each = 2)`|`r rep(c(7, 8), times = 2, each = 2)`|



## Listen

Der große Unterschied zwischen atomaren Vektoren und Listen ist der, dass Listen alle möglichen verschiedenen Typen von Daten beinhalten können. Listen werden im Gegensatz zu Vektoren mit dem Befehl `list()` erstellt.

```{r listenBSP1}

lst1 <- list(3L, "Hallo", c(13.9, 42.22223), c(T, F, TRUE))

```

Interessanterweise ist es mögliche Listen in Listen zu speichern, was es ermöglicht sogenannte rekursive Vektoren zu erstellen:

```{r list2}

listception <- list(list(list(list())))
  
``` 



## Faktoren

Eine spezielle Form der Vektoren sind Faktoren, welche die Kategorien oder Klassifikationen von
Vektoren angeben, welche also Kategoriale Daten darstellt. Durch die Anwendung der factor()-Funktion
auf einen Vektor mit Characters bzw. Zeichenketten (Strings), verwandelt die einfachen Zeichen in Faktoren
um. Als Beispiel erschaffen wir einen Vektor mit Bezeichnung für Frau (w) und Mann (m) und verwandeln
diese in Faktoren um.

```{r faktorBSP1}

sex <- rep(c("w","m"), times = 3)
sex <- factor(sex)
sex

```

Zwei nützliche Funktionen bei der Arbeit mit Faktoren sind die Checks `class()` und `levels()`. Die erste
Funktion fragt einen Vektor welche Art von Daten vorliegen, während die zweite Funktion die verschiedenen
Ausprägungen des Faktors darstellt

```{r faktorBSP2}

class(sex)
levels(sex)

```
Faktoren sind nützlich, wenn du die möglichen Werte kennst, die eine Variable annehmen kann, auch wenn
du nicht alle Werte in einem bestimmten Datensatz weißt. Die Verwendung eines Faktors anstelle eines
Zeichenvektors (Strings) macht es offensichtlich, wenn einige Gruppen keine Beobachtungen enthalten:

```{r faktorBSP3}

summary(sex)

```

## Matrizen und Arrays

Atomare Vektoren und Listen sind wie oben bereits erwähnt als 1 x d Objekte zu verstehen. Fügen wir den Objekten nun eine weiter Dimension hinzu, so betrachten wir Matrix und Arrays. Ähnlich zu den Listen existieren zur Erstellung von Matrizen und Arrays eigene Befehle, `matrix()` und respektive `array()`.

### Matrizen

Das besondere bei Matrizen im Gegensatz zu den 1-dimensionalen Vektoren und Listen ist, dass sie mehrere Spezifikationen benötigen um erschaffen zu werden. So muss bei der Nutzung von `matrix()` definiert werden, welche Werte in der Matrix zu finden sein sollen, des Weiteren wie die Dimensionen der Matrix auszusehen haben also die Anzahl der Reihen (`nrow`) und Spalten(`ncol`). Hier ein kleines Beispiel:

```{r matrixBSP}

m <- matrix(c(1,2,3,4,5,6), ncol = 2, nrow = 3)
m

```
Du kannst sehen, dass zu erst ein Atomarer Vektor mithilfe des Combine-Befehls eingegeben wird, gefolgt von der Anzahl der Spalten mit 2 und der Anzahl der Reihen mit 3.

### Arrays
 
Der Vollständigkeit halber  hier ein Beispiel wie man Arrays in **R** erschafft, allerdings werden keine Arrays in der Einführung Vorlesung der Statistik behandelt.

Ähnlich zu der Logik hinter dem Matrix Befehl müssen mehr Eingaben getätigt werden wenn man ein Array Objekt kreieren will als nur die Datenpunkte selbst, zu sehen am folgenden Beispiel

```{r arrayBSP}

a <- array(1:12, c(2, 3, 2))
a
```
Der Array Befehl folgt folgender Struktur, man definiert zum einen die abzubildenden Datenpunkte, hier in unserem Beispiel durch die Sequenz von 1 bis 12 `1:12`, gefolgt von der Eingabe der gewünschten Dimension, in diesem Beispiel durch den Vektor `c(2,3,2)`resultierend in einem Array mit den Dimensionen 2 x 3 x 2.


### Data.Frames

Data Frames sind die zweidimensionale Version einer Liste. Es sind sehr flexible und nützliche Datenstruktur für die Datenanalyse. Man kann einen Data Frame als eine Art **R** Äquivalent zur Excel-Tabelle vorstellen, da er Daten in einem ähnlichen Format speichert.

Data Frames gruppiert Vektoren in einer zweidimensionalen Tabelle. Jeder Vektor wird zu einer Spalte in der Tabelle. Folglich kann jede Spalte eines Datenrahmens einen anderen Datentyp enthalten.

Die Erstellung eines Data Frames von Hand erfordert viel Arbeit, sodass die Eingabe einfacher über die `data.frame()` Funktion geschieht. Nutze einfach eine beliebige Anzahl von Vektoren, die jeweils durch ein Komma getrennt sind. Jeder Vektor sollte einem Namen entsprechen, der den Vektor beschreibt. Die `data.frame()`-Funktion macht jeden Vektor zu einer Spalte des neuen Datenrahmens

```{r datafBSP}

df <- data.frame(lat = c("51.5454", "53.1438", "35.7034"),
                 lon = c("9.9055", "8.2138", "139.7532"), 
                 value = c("Göttingen", "Oldenburg", "Tokyo"))
df

```
Jeder Vektor muss hierbei die gleiche Länge haben.


### Names

Es macht oft Sinn nicht nur den Objekten, sondern auch Variablen in R-Objekten Namen zu geben. Ein
Beispiel: 

```{r namesBSP1}
alter <- c(13, 42, 39)
names(alter)

names(alter) <- c("Chris", "Henny", "Paul")
alter
```

Wir haben hier also einen Vektor der verschiedenen Altersangabe beinhält. Wir können nun jedem Eintrag
einen Namen mit der `name()`-Funktion zuweisen, in diesem Fall drei verschiedene Namen. Nun wenn der
Vektor abgerufen wird, werden die Namen mit den dazugehörigen Alterszahlen angegeben.
Listen und Matrizen können genauso wie atomare Vektoren ebenso Namen aufweisen. Bei Listen ist dies
sehr hilfreich, da es so einfacher ist auf bestimmte Elemente in den Listen zuzugreifen

```{r namesBSP2}
alter <- list("Chris" = 13, Henny = 42, Paul = 39)
alter
```

Wir man hier sehen kann, enthält die Liste nun drei verschiedene Objekte mit jeweils einem anderen Namen.
Interessanterweise kann man den Namen mit aber auch ohne Anführungszeichen eingeben, dies liegt daran,
dass wenn der Name aus mehreren Worten besteht der Name von `" "` umschlossen sein muss.
Des Weiteren sind die Namen hilfreich auf einzelne Elemente der Liste zuzugreifen

```{r namesBSP3}
alter$Chris
```

Aber zu diesem bestimmten auswählen von Teildaten und Subsets mehr im späteren Abschnitt zur Daten Manipulation.
Namen bei Matrizen haben auf Grund ihrer anderen Dimensionalität eine andere Struktur. Matrizen haben
immer Column (Spalten) und Row (Reihen) spezifische Namen. Diese Namen kann man nur die Nutzung
der Funktionen `colnames()` und `rownames()` festlegen und verändern oder in dem man über den Befehl
`dimnames()` gleich beide zusammen definiert.

```{r namesBSP4}

m <- matrix(1:4, nrow = 2, ncol = 2)
dimnames(m) <- list(c("a", "b"), c("c", "d"))
m

colnames(m) <- c("h", "f")
rownames(m) <- c("x", "z")
m
```


## Teste dein **R** Wissen

**Aufgabe 1**

*Erstelle einen Vektor `x` von 1 bis 5 in allen drei dir bekannten weisen:  1. Nur mithilfe des `c()`-Operators, 2. durch den `a:b`-Befehl und 3. durch `seq()`*

```{r seq15, exercise=TRUE}

```

```{r seq15-solution}
# 1. c()
x <- c(1, 2, 3, 4, 5)
# 2. a:b
x <- 1:5
#3 seq()
x <- seq(1, 5)
# bzw.
x <- seq(from = 1, to = 5, by = 1)
```


**Aufgabe 2**

*Erstelle einen Vektor, der die Zahlen von 1 bis 5, 5 Mal wiederholt. Das heißt [1, 2, 3, 4, 5, 1, 2, 3, 4, 5, ...]. Die Länge des Vektors sollte 25 betragen!*

```{r seq25, exercise=TRUE}

```

```{r seq25-solution}
rep(1:5, times = 5)
```


**Aufgabe 3**

*Welche der folgenden ist KEINE homogene Datenstruktur*

```{r quizdata, echo=FALSE}
question("",
  answer("(Atomarer) Vektor"),
  answer("Matrix"),
  answer("List", correct = TRUE),
  answer("Array"),
  answer("Dataframe", correct = TRUE),
  random_answer_order = TRUE
)
```



**Aufgabe 4**

*Erstelle eine Liste `x` welche einen Namens-Vektor der drei Namen Larissa, Johan und Sarah, und welche den Vektor der jeweiligen Alter 29, 21, 31 beinhält*


```{r liste1ex, exercise=TRUE}

```

```{r liste1ex-solution}
x <- list(namen = c("Larissa", "Johan", "Sarah"),
          alter = c(29, 21, 31))
```


**Aufgabe 5**

*Erstelle einen Dateframe `dfm` welche eine Variable `x` beinhält welche eine Sequenz von 1 bis 3 beinhält, welche mit 10 multipliziert wird*

```{r dataframex1, exercise=TRUE}

```

```{r dataframex1-solution}
dfm <- data.frame(
  x = 1:3 * 10
)
```

*Nun füge dem Dataframe `dfm` eine Größe `y` hinzu, welche eine Matrix 3 x 3 darstellt, welche die Werte von 1 bis 9 beinhält. Füge außerdem eine Größe `z` hinzu welche in sich selbst ein Dataframe ist, welche die Variablen `a` als Sequenz von 3 auf 1, die Variable `b` welche die Namen Paul, Sina und Lea beinhält.*

```{r dataframex2, exercise=TRUE}

```

```{r dataframex2-solution}

dfm$y <- matrix(1:9, nrow = 3)
dfm$z <- data.frame(a = 3:1, b = c("Paul", "Sina", "Lea"))

```

