---
title: "Einführung in die R Grundlagen"
output: learnr::tutorial
runtime: shiny_prerendered
---
  
```{r, include=FALSE}
library(learnr)
```



## Grundlegende **R**-Funktionen {#kapitel3.3}
  
**R** kommt von Hause aus mit verschiedenen bereits implementierten Funktionen wie die bereits vorgestellten `mean()`, `round()`, `print()` und vielen mehr. Im folgenden Abschnitt werden wir durch ein paar der wichtigsten in **R** implementierten Funktionen durchgehen um dir ein Gefühl dafür zu geben wie du mit **R**-Funktionen umgehen musst und wie du effektiv mit **R** arbeiten kannst.
  
## Mathematische Operationen

Bisher wissen Sie, wie man grundlegende arithmetische Operationen wie `+` (Addition), `-` (Subtraktion) und `*` (Multiplikation) auf Skalaren ausführt. Glücklicherweise macht es **R** genauso einfach, arithmetische Operationen auf numerischen Vektoren durchzuführen:

Bis jetzt hast du **R** wie einen Taschenrechner nutzen und einfache arithmetische Operationen durchführen können.Glücklicherweise macht es **R** genauso einfach, arithmetische Operationen auf numerischen Vektoren durchzuführen. 

```{r arithBSP}

x <- c(1, 2, 3, 4, 5)
y <- c(5, 6, 7, 8, 9)

```

Wenn du eine Operation mit einem Vektor und einem Skalar durchführst, wendet R den Skalar auf jedes einzelne Element des Vektors an.

```{r vekaddBSP}
# Addition mit Skalaren
x + 100

1:5 + 10
```

Wenn du eine Operation auf zwei Vektoren der gleichen Länge anwenden willst funktioniert  es recht einfach. R wendet die Operation auf beide Vektoren Element für Element an. Als Beispiel was damit gemeint ist:
  
```{r vektormath}
x + y
y - x
(x + y) / 10

```

## Deskriptive Statistik

Die folgenden Befehle stellen eine Zusammenfassung der wichtigsten und für dich im Laufe des Studiums wichtigsten Statistiken.

| Funktion | Beispiel | Output |
|:-------------------------|:----------------------|:-----------------------|
| `sum(x), product(x)`     |    `sum(1:10)` |`r sum(1:10)`     |
| `min(x), max(x)`         |    `min(1:10)`|`r min(1:10)`    |
| `mean(x), median(x)`     |    `mean(1:10)`     | `r mean(1:10)` |
| `sd(x), var(x), range(x)`|    `sd(1:10)` | `r sd(1:10)` |
| `quantile(x, probs)`     |    `quantile(1:10, probs = .2)`|`r quantile(1:10, probs = .2)`     |
| `summary(x)`|    `summary(1:10)`|`Min = 1.00. 1st Qu. = 3.25, Median = 5.50, Mean = 5.50, 3rd Qu. = 7.75, Max = 10.0`     |



## Missing Values

Ein Problem, welches auftreten kann, wenn man mit echten Daten arbeitet ist, dass es entweder falsche oder gar fehlende Werte auftreten. Sollte in deinen Daten Fehlende Werte auftreten, kommen leider vielen grundlegende Statistiken zu nicht verlässlichen Ergebnissen. Der folgende Code gibt beispielsweise NA als Ergebnis zurück, weil ein NA-Wert im Datenvektor vorhanden ist:

```{r}
a <- c(0, 1, NA, 3, 4)
mean(a)
```

Glücklicherweise biete **R** allerdings eine Möglichkeit, um mit `NAs` in den Daten umzugehen. So kann man entweder bei der Anwendung einer Funktion auf die Daten ein weiteres Argument an die Funktion weitergeben, welche dieser befiehlt, alle `NAs` in den Daten zu ignorieren bei diesem Argument handelt es sich um den Ausdruck `na.rm`, so bald dieses gleich `TRUE` gesetzt wird, ignoriert **R** alle `NAs`. 

```{r}

mean(a, na.rm = TRUE)

```

Eine andere Art mit diesem Problem umzugehen ist es, alle Nas in den Daten zu löschen. Hierfür erstellt man einfach ein neues **R**-Objekt wobei man die **R**-Funktion `na.omit()` auf die Daten anwendet. Als Beispiel:

```{r}
b <- na.omit(a)
mean(b)
``` 

Sollte die in der base-**R** Version enthalteten Funktionen nicht für deine Arbeit aussreichen, gibt es zwei Möglichkeiten wie du mit diesem Problem umgehst:

  1. Finden eines **R**-Packages welches Funktionen beinhält welche es erlaubt dein Problem zu lösen
  2. Eigene Funktionen zu schreiben
  
  
## Packages

Ein Package ist eine Sammlung von Code, welches von einer anderen Person oder Gruppe geschrieben worden ist. Meistens sind Pakete dazu gedacht, ein bestimmtes Problem zu lösen, also Funktionen zusammenzufassen, die mit einem bestimmten datenwissenschaftlichen Problem zusammenhängen (z.B. Data Wrangling, Visualisierung, Inferenz). Jeder kann ein Paket schreiben, und man kann Pakete von vielen verschiedenen Orten bekommen.
  
### Wie installiere ich Package?

Die Installation eines Pakets bedeutet einfach das Herunterladen des Packages auf deinen Computer. Es gibt verschiedene Wege, neue Pakete zu installieren. Der einfachste und gebräuchlichste Weg ist das Herunterladen aus dem Comprehensive **R** Archive Network (CRAN). CRAN ist der zentrale Speicherort für **R**-Pakete. Um ein neues **R**-Paket von CRAN zu installieren, kannst du einfach den Befehl `install.packages("name")` ausführen, wobei "name" der Name des Pakets ist.
  
```{r packages, eval = FALSE}
install.packages("name")
```
Einige Pakete sind Bündel von Packages. Zum Beispiel das "tidyverse"-Package, welches viele einzelne Pakete für Daten Wrangling und Visualisierung zusammenfasst, so dass Sie bei der Installation von einem einzelnem Package dem tidyverse eigentlich acht verschiedene Packages installiert.
  
```{r installationtidyverse, eval = FALSE}
# Installation des Package Bundles tidyverse
  install.packages("tidyverse")
  
```
  
### Wie nutze ich Packages?

Jetzt weißt du wie man Packages installiert, aber wie nutzt du diese? Um Packages zu nutzen welche nicht Teil der Base-R Version sind, müssen diese erst in die aktive **R** Session geladen werden. Hierfür nutzt du einfach den Befehl library("name"). Nehmen wir das Beispiel des Packages `ggplot2` welches Teil des tidyverse ist. Dazu nutzt du einfach den folgenden Code:
    
```{r, }
# Laden des Packages ggplot2
  library(ggplot2)
```
Und schon bist du in der Lage die im package beinhalteten Funktionen zu nutzen um z.B. `ggplot2` Fall ansprechenden graphische Analysen anzufertigen:
    
```{r ggplotBSP}
  
  gg <- ggplot(midwest, aes(x=area, y=poptotal)) + 
    geom_point(aes(col=state), size=3) +
    geom_smooth(method="lm", col="firebrick", size=2) + 
    coord_cartesian(xlim=c(0, 0.1), ylim=c(0, 1000000)) + 
    labs(title="Fläche Vs Population", 
         subtitle="US-Midwest dataset", 
         y="Population", x="Fläche", 
         caption="Midwest Demographics")
  
# Achsenbeschriftung ändern
  gg + scale_x_continuous(breaks=seq(0, 0.1, 0.01), 
                          labels = sprintf("%1.2f%%", 
                                           seq(0, 0.1, 0.01))) + 
    scale_y_continuous(breaks=seq(0, 1000000, 200000), 
                       labels = function(x){paste0(x/1000, 'K')})
  
```

## Teste dein **R** Wissen

*Aufgabe 1*

*Erste einen Vektor `x` der den Durchschnitt einer Sequenz von 1 bis 10 beinhält.*
```{r grundex1, exercise=TRUE}

```

```{r grundex1-solution}
x <- mean(1:5)
```


*Aufgabe 2*

*Die berühmte Göttinger Band „Die Randdichten“ haben für alle ihrer Konzerte des letzten Jahres ein Dataframe erstellt in dem sie aufgeschrieben haben wie viele Auftritte sie pro Monat hatte und wie viele Fans ihre Konzerte im jeweiligen Monat besucht haben.*

```{r, echo = FALSE}
randdichten <- data.frame(
                          monat = c("Jan", "Feb", "Mar", "Apr", "Mai", "Jun", "Jul", "Aug", "Sep", "Okt", "Nov", "Dez"),
                          auftritte = sample(x = 1:10, size = 12, replace = TRUE),
                          besucher = sample(x = 10:200, size = 12, replace = TRUE)
)
```

```{r summarize1}
summary(randdichten)
```

*Berechne die durchschnittliche, minimale, maximale und gesamte Besucherzahl aller Konzerte des letzten Jahres*

```{r grundex2, exercise=TRUE}

```

```{r grundex2-solution}
# Durchschnittliche
mean(randdichten$besucher)
# Minimale
min(randdichten$besucher)
# Maximale
max(randdichten$besucher)
# Gesamte
sum(randdichten$besucher)
```
